臺灣苗栗地方法院刑事裁定
111年度撤緩字第13號
聲  請  人  臺灣苗栗地方檢察署檢察官
受  刑  人  湛淑珍


上列聲請人因受刑人侵占等案件，聲請撤銷緩刑之宣告（111年
度執聲字第233號），本院裁定如下：
    主  文
湛淑珍之緩刑宣告撤銷。
    理  由
一、聲請意旨略以：受刑人湛淑珍因侵占等案件，經臺灣高等法
    院臺中分院於民國107年4月11日以106年度上訴字第1702號
    、106年度上易字第1328號判決判處應執行有期徒刑2年，緩
    刑5年，並應依臺灣臺中地方法院107年度中司調字第443號
    調解程序筆錄所載調解內容向告訴人南山人壽保險股份有限
    公司支付新臺幣（下同）415萬7,285元及自105年11月4日起
    至清償日止，按週年利率5%計算之利息（給付方式為自107
    年3月15日至109年2月15日止，於每月15日前各給付3,000元
    ；自109年3月15日起，於每月15日前各給付1萬5,000元，最
    後一期以餘額為準，至全部清償完畢止；如有一期未履行視
    為全部到期），於107年6月4日確定在案。嗣受刑人自第2期
    （即107年4月15日）起，即未依調解內容向告訴人履行賠償
    ，告訴人爰於108年4月10日具狀向聲請人請求撤銷受刑人之
    緩刑宣告，經本院於108年9月20日以108年度撤緩字第16號
    裁定，以告訴人願先撤回本件聲請及審酌受刑人當有履行賠
    償之誠意等情，駁回聲請。可認受刑人經此一程序後，應當
    珍惜法院給予緩刑宣告、以勵自新之機會，確實按期履行前
    揭調解內容。詎受刑人其後僅於108年9月19日、11月15日，
    110年4月20日、5月26日、6月30日、12月13日及111年1月10
    日各給付3,000元。期間尚經臺灣苗栗地方檢察署（下稱苗
    栗地檢署）通知受刑人應於110年4月22日、6月23日（後因
    疫情取消庭期）、10月7日，111年1月11日通知到案，並均
    於傳票上註明「若未依時報到（或未依條件履行），得依法
    撤銷原緩刑之宣告」，意在督促受刑人依約履行。後再經告
    訴人於111年4月11日具狀向聲請人請求撤銷受刑人緩刑之宣
    告。是受刑人顯已合於刑法第75條之1立法理由所稱「故意
    不履行、無正當事由拒絕履行」等情事，而有違反刑法第74
    條第2項第3款所定負擔情節重大之情形，合於刑法第75條之
    1第1項第4款所定得撤銷緩刑宣告之原因，爰依刑事訴訟法
    第476條規定聲請撤銷等語。
二、緩刑宣告得斟酌情形，命犯罪行為人向被害人支付相當數額
    之財產或非財產上之損害賠償；受緩刑之宣告而違反第74條
    第2項第1款至第8款所定負擔情節重大者，足認原宣告之緩
    刑難收其預期效果，而有執行刑罰之必要者，得撤銷其宣告
    ，刑法第74條第2項第3款、第75條之l第l項第4款分別定有
    明文。是刑法第75條之1規定係採裁量撤銷主義，立法者仍
    以違反所定負擔「情節重大」、「難收其預期效果」、有執
    行刑罰之「必要」等不確定法律概念以及比例原則，賦予法
    院裁量撤銷緩刑與否之權限，法官自應就具體情事詳加審酌
    是否有緩刑難收其預期效果之情形。至於所謂違反第74條第
    2項第l款至第8款所定負擔「情節重大」者，當從受刑人自
    始是否真心願意接受緩刑所附之負擔，或於緩刑期間中是否
    顯有履行負擔之可能而隱匿或處分其財產、故意不履行、無
    正當事由拒絕履行或顯有逃匿之虞等情事而言，考量受刑人
    未履行條件情形，與被害人所受損害間，依比例原則綜合衡
    酌原宣告之緩刑是否難收其預期之效果，而確有執行刑罰之
    必要，資以決定該緩刑宣告是否應予撤銷，非謂受刑人一不
    履行即當然應撤銷緩刑。惟倘受刑人係因與被害人達成調解
    ，並經法院以調解內容為緩刑之負擔，在被害人之立場，當
    以受刑人履行負擔為最主要之目的，且被害人若無法因受刑
    人履行緩刑負擔而受合理的清償，受刑人卻仍得受到緩刑之
    利益，顯然不符合一般社會大眾之法律情感，得認係違反緩
    刑所定負擔情節重大。又賦予受刑人緩刑之處遇，係為使受
    刑人能在不受刑罰執行之前提下，於社會中本於自由意志對
    自己負責任之生活，然如對法律上之義務有所忽視，甚或產
    生法敵對意識，即可認定原宣告之緩刑難收其預期效果，而
    有執行刑罰之必要。
三、經查：　　
  ㈠本件受刑人之戶籍地為苗栗縣○○市○○街000號，有其個人戶籍
    資料查詢結果在卷可稽，揆諸刑事訴訟法第476條規定，本
    院就本案應有管轄權，合先敘明。
  ㈡受刑人因侵占等案件，經臺灣高等法院臺中分院於107年4月1
    1日以106年度上訴字第1702號、106年度上易字第1328號判
    決判處應執行有期徒刑2年，緩刑5年，並應依臺灣臺中地方
    法院107年度中司調字第443號調解程序筆錄所載調解內容向
    告訴人支付415萬7,285萬元及自105年11月4日起至清償日止
    ，按週年利率5%計算之利息（給付方式：自107年3月15日至
    109年2月15日止，於每月15日前各給付3,000元；自109年3
    月15日起，於每月15日前各給付1萬5,000元，最後一期以餘
    額為準，至全部清償完畢止；如有一期未履行視為全部到期
    ），該案並於107年6月4日確定等情，有臺灣高等法院臺中
    分院106年度上訴字第1702號、106年度上易字第1328號判決
    及臺灣高等法院被告前案紀錄表各1份附卷可稽。徵諸前開
    判決所附之緩刑條件，乃受刑人與告訴人成立調解之內容，
    有前引判決書可稽，堪認受刑人於與告訴人調解之初，乃經
    衡酌其資力後，始同意上開調解條件，而原判決亦係考量受
    刑人業與告訴人成立調解，方為附條件緩刑之宣告，則受刑
    人自應依原判決所定負擔遵期履行。
  ㈢惟觀諸告訴人於本院訊問時當庭提出之受刑人還款狀況表（
    見本院卷第39至41頁），自107年3月15日（即第1期之應還
    款日）至111年3月15日（即第49期之應還款日）止，受刑人
    應還款金額共計44萬7,000元，然迄本院於111年6月2日行訊
    問程序止，受刑人實際還款總金額僅有4萬3,000元，未足應
    償還金額的十分之一，其間落差甚大，且被告自第1期起即
    未曾依調解成立內容按時履行賠償（第1期即逾期6日，第2
    、3期開始均逾期約3月，且僅各還款2,000元），期間更曾
    有長達1年5個月（即第10期於108年11月15日給付後，至110
    年4月20日方給付第11期款項）均未曾給付賠償金予告訴人
    之情形，上開還款情形並為受刑人於本院訊問時確認屬實（
    見本院卷第36頁），足認受刑人確未依原判決所定負擔遵期
    履行。
　㈣受刑人雖於本院訊問時稱：伊本來一個月還3,000元沒問題，
    當初答應之後還1萬5,000元是想說兒子畢業後可以幫忙還，
    但因為討債公司跑到伊兒子學校鬧，兒子後來不願意幫伊等
    語（見本院卷第36頁），然受刑人自始即未依調解內容遵期
    履行賠償，而非自應給付1萬5,000元之第25期（應還款日為
    109年3月15日）後始未依約給付，且其於第2、3期亦自行將
    給付金額減少為2,000元，此觀前揭受刑人還款狀況表即明
    ，是受刑人上開所稱，尚難認為其未遵期履行負擔之正當事
    由。又參諸告訴人於本院訊問時稱：受刑人自第2期開始即
    未按時償還，告訴人覺得有遭欺瞞之情，又受刑人每次逾期
    告訴人都有催促，但只有收到地檢署通知時，受刑人才再還
    一點，告訴人不覺得受刑人有意願償還，不願意再給受刑人
    緩刑之機會等語（見本院卷第37頁），足見告訴人亦已不再
    同意給予受刑人緩刑之宣告。
　㈤綜上，受刑人前既已評估自己之資力，同意前開判決緩刑宣
    告所定負擔，顯有履行負擔之可能，且其於受緩刑宣告之利
    益後，本應信守承諾，履行給付告訴人損害賠償之義務，詎
    竟違背之，罔顧法院給予緩刑之機會；又上開負擔既為原判
    決對於受刑人宣告緩刑之重要考量，則受刑人無正當理由不
    履行該損害賠償之義務，其違反緩刑所定負擔之情節自屬重
    大，本院審酌上揭各該情節，認原宣告之緩刑難收其預期效
    果，而有執行刑罰之必要。是聲請人聲請撤銷受刑人緩刑之
    宣告，經核並無不合，自應撤銷其緩刑之宣告。
據上論斷，應依刑事訴訟法第476條，刑法第75條之1第1項第4 
款，裁定如主文。
中　　華　　民　　國　　111 　年　　6 　　月　　20　　日
                  刑事第二庭  法　官　林信宇
以上正本證明與原本無異。
如不服本裁定，應於裁定送達後5日內向本院提出抗告狀。
                              書記官  林佩萱
中　　華　　民　　國　　111 　年　　6 　　月　　20　　日